【裁判字號】    95,上易,673
【裁判日期】    951130
【裁判案由】    竊盜
【裁判全文】
臺灣高等法院高雄分院刑事判決         95年度上易字第673號
上  訴  人
即  被  告  丙○○
            甲○○
上列上訴人因被告竊盜案件，不服臺灣高雄地方法院94年度易字
第802 號中華民國95年8 月11日第一審判決（起訴案號：臺灣高
雄地方法院檢察署94年度偵字第7656號），提起上訴，本院判決
如下：
    主  文
上訴駁回。
    事  實
一、丙○○與甲○○、李東龍（業經原審法院94年度易字第812
    號判決以加重竊盜罪，判處有期徒刑1 年2 月確定），於民
    國94年4 月2 日，在大寮鄉某建築工地撿拾廢鐵時，經李東
    龍提議而共同決意於翌（3） 日凌晨3 、4 時許，一同至高
    雄市○○區○○街52號之龍典公司竊取鐵材。丙○○、甲○○即與李東龍共同意圖為自己不法所有，基於結夥踰越安全
    設備於夜間侵入有人居住之建築物竊盜之犯意聯絡，於翌（
    3） 日凌晨3 、4 時，3 人分別騎機車抵達並將機車併排停
    放於龍典公司附近後，因龍典公司24小時營運並有供泰國籍
    工人居住之宿舍，即推由甲○○留在龍典公司圍牆外把風、
    接應，李東龍及丙○○踰越鐵片圍成圍牆安全設備，進入現
    有人居住之龍典公司建築物。同日4 時許，李東龍徒手竊取
    該公司所有之白鐵塊3 支得手，其中1 支扛於肩上，另左右
    手各持1 支，而當場為該公司之泰國藉工人山田、烏拉發現
    ，並合力當場逮捕李東龍及扣得失竊之白鐵塊3 支，丙○○
    見狀即趁隙逃離。嗣經李東龍告知尚有接應之同夥共犯後，
    烏拉及龍典公司職員乙○○，旋於同日4 時20分許，在公司
    圍牆外之芒果園內，發現甲○○、丙○○，並攔阻渠等離去
    ，嗣甲○○、丙○○經據報到場之員警逮捕。
二、案經高雄縣政府警察局小港分局報告臺灣高雄地方法院檢察
    署檢察官偵查起訴。
    理  由
壹、證據能力之論述：
一、證人乙○○、烏拉於警詢中之證述，為被告以外之人於審判
    外之言詞陳述，固屬傳聞證據，惟檢察官及被告丙○○、甲○○於本院調查證據時，均知悉該等陳述有刑事訴訟法第
    159 條第1 項原則上不得作為證據之情形，而均未於本院言
    詞辯論終結前，聲明異議，依上開警詢筆錄作成時之情況，
    並無不適當作為證據之情形，依同法第159 條之5 第2 項、
    第1 項之規定，均有證據能力。
二、李東龍及被告丙○○、甲○○於原審審理時，均以證人身份
    依法具結後踐行交互詰問程序，而賦與被告丙○○、甲○○
    對質詰問權。且李東龍、甲○○（就被告丙○○被訴部分）
    於警訊時之證述，為被告以外之人，於審判外之陳述，固屬
    傳聞證據，惟檢察官及被告丙○○、甲○○於本院調查證據
    時，均知悉該等陳述有刑事訴訟法第159 條第1 項原則上不
    得作為證據之情形，而均未於本院言詞辯論終結前，聲明異
    議，依上開警詢筆錄作成時之情況，並無不適當作為證據之
    情形，依同法第159 條之5 第2 項、第1 項之規定，均有證
    據能力。
貳、實體部分之論述：
一、訊之被告丙○○、甲○○均矢口否認本件竊盜犯行，丙○○
    辯稱：當天係李東龍找伊至龍典公司撿廢鐵，伊爬牆進入該
    公司後，看到該公司的燈光，發現是工廠，即又出來了云云
    。被告李顯成亦辯稱：當天伊是要去撿廢鐵，但不是要去龍
    典公司撿，伊並沒有在該公司圍牆外把風云云。
二、經查：
（一）94年4 月3 日凌晨被告2 人與李東龍分騎機車抵達龍典公
      司後，李東龍、丙○○曾踰越圍牆進入現有人居住之龍典
      公司建築物，嗣於李東龍手持竊得之鐵材當場遭烏拉等員
      工逮捕後，該公司員工另在圍牆外之芒果園發現被告2 人
      等事實，業經被告2 人於原審坦承不諱（見原審卷第140
      頁、第254 頁），此部分核與證人乙○○、烏拉於警詢及
      乙○○、山田於原審證述之情節大致相符（見警卷第
      12-17 頁，原審卷第87-91 頁），堪可認定。又龍典公司
      係24小時營業，公司內部並有工作人員之宿舍，亦經證人
      乙○○於原審結證明白（見原審卷第90頁），該公司於被
      竊之時段，平日即為有人居住之建築物，應已明確。
（二）被告2 人係案發前一日，與李東龍相約至龍典公司，乃於
      案發當時均依約至龍典公司一節，業經丙○○供明在卷（
      見原審卷第140 頁）；被告甲○○於警詢時並供稱：伊與
      李東龍，丙○○在94年4 月2 日下午，在大寮鄉某建築工
      地商議至龍典公司竊取鋼鐵，而於翌日（3 日）凌晨到達
      該公司時，李東龍翻越該公司圍牆入內行竊等情在卷（見
      警卷第10頁），而李東龍於警詢亦陳稱：伊於案發前有與
      被告2 人期約至該公司等語（見警卷第2 頁），於原審審
      理中證稱：「我有告訴他們（被告2 人）說我會在三點到
      ，他們是否要來，是他們自己的事情，…」、「（你有無
      告知被告二人說，你三點到龍典公司做何事情？）我說要
      進去龍典公司裡面拿白鐵。」等語（見原審卷第94頁），
      參以被告二人與李東龍所騎之機車均併排停放於龍典公司
      圍牆外附近，有相片可為佐證（見警卷第50頁），被告2
      人與李東龍係相約同至龍典公司要屬無疑。
（三）李東龍於原審審理中固證稱：伊雖有於上開時、地，進入
      龍典公司行竊，然事前並未與被告2 人約定共同至龍典公
      司行竊，伊係一個人單獨至該處行竊，當時並不知被告2
      人亦在現場云云（見原審卷第93、94頁），而被告2 人亦
      以至該處係要撿拾廢鐵等語為辯，然被告2 人與李東龍被
      查獲時均係凌晨3 、4 時，夜間光線及視野均遠不如日間
      ，不利於尋找及搬運廢鐵乃一般人均可知之生活經驗，被
      告2 人與李東龍若要撿拾廢鐵，自無選擇半夜為之之理，
      被告2 人所辯顯違事理，自無可採。且如係要撿廢鐵，亦
      應3 人共同進入該公司，協力撿拾、搬運始合常理，焉有
      僅由李東龍及被告丙○○翻越上開圍牆進入該公司，而被
      告甲○○單獨留於該圍牆外之理，甲○○若處留於圍牆外
      ，而不幫忙撿拾、搬運，則李東龍、被告丙○○約甲○○
      同至該處即無作用。綜上所述，被告2 人與李東龍於案發
      前一日即共同謀議至該公司行竊鐵材，而於上開時地，推
      由李東龍及被告丙○○進入該公司行竊，而由甲○○在圍
      牆外把風等事實，應堪認定。被告2 人上開所辯並無可採
      。
三、警卷第50頁照片所示甲○○、丙○○所逾越之圍牆，僅係以
    簡便之鐵片設置而成，並非土磚作成之牆垣，但仍具有防閑
    功能，性質上屬於安全設備（參最高法院45年台上字第210
    號判例意旨）。核被告丙○○、甲○○所為，係犯刑法第
    321 條第1 項第1 款、第2 款、第4 款之結夥三人以上踰越
    安全設備於夜間侵入有人居住之建築物竊盜罪。被告2 人與
    李東龍就上開犯行，有犯意之聯絡及行為之分擔，為共同正
    犯。刑法第28條於被告2 人行為後，於95年1 月7 日修正，
    同年7 月1 日施行，經比較新舊法，適用新法並無較有利於
    被告之情形，依同法第2 條第1 項前段，應適用行為時之舊
    法。起訴書認被告2 人所為，係犯刑法第321 條第1 、2 、
    4 款之未遂犯，惟此部分業經檢察官於原審審理時當庭更正
    為上開法條之既遂犯（見原審卷第263 頁），附此敘明。又
    被告丙○○前因竊盜案件，經原審法院以92年度易字第742
    號判處有期徒刑10月確定，甫於93年12月16日縮刑期滿執行
    完畢，翌日出監，有臺灣高等法院被告前科紀錄表在卷可按
    ，其於有期徒刑執行完畢後5 年內，故意再犯本件有期徒刑
    以上之罪，依95年7 月1 日修正施行前或施行後之刑法第47
    條，均為累犯，適用新法並無較有利於被告丙○○之情形，
    自應依修正前刑法第47條規定加重其刑。原判決因而適用刑
    法第2 條第1 項前段、第321 條第1 項第1 款、第2 款、第
    4 款、修正前刑法第28條、第47條對被告2 人予以論科，並
    審酌被告甲○○成年後，曾於83年間因妨害兵役治罪條例經
    判處拘役40日，而丙○○則有多次竊盜、贓物、毒品危害防
    治條例之前科（參台灣高等法院被告前案紀錄表），及被告
    2 人犯罪後否認犯罪，與竊盜時之分工、所竊取財物之價值
    非鉅，並經被害人領回等一切情狀，分別量處丙○○有期徒
    刑1 年，甲○○有期徒刑7 月，認事用法均無違誤，量刑亦
    屬妥適，應予維持。被告2 人上訴意旨仍執前詞否認犯罪，
    為無理由，應予駁回。
四、公訴意旨認被告與李東龍至龍典公司竊得之物品，尚包括「
    白鐵鐵管2 支、鋁管8 支、白鐵塊2 支（即警卷第34頁贓物
    保管單所示之物）等語。然查被告丙○○、甲○○於警詢、
    偵查、原審及本院均否認竊取上開物品，李東龍於原審審理
    中亦否認竊取該等物品（見原審卷第94頁）。又丙○○在廠
    區內被發現而逃逸當時，手上未拿物品，嗣後龍典公司員工
    在圍牆外發現丙○○、甲○○時，渠等2 人亦均係空手而未
    持物品。又上開物品係在龍典公司之圍牆外被查獲等情，業
    據乙○○、烏拉、山田證述在卷（見警卷及原審卷第88頁、
    92頁）。尚難僅以查獲被告2 人時，同時在龍典公司圍牆外
    查獲上開白鐵鐵管2 支、鋁管8支、白鐵塊2支，即逕認該等
    物品亦為被告等竊得之贓物。公訴意旨所指被告竊盜此等物
    品之事實，尚屬不能證明。原審以公訴人認此部分與上開有
    罪部分有實質上一罪之關係，而不另為無罪之諭知，亦核無
    違誤。
據上論斷，依刑事訴訟法第368條，判決如主文。
本案經檢察官郭振昌到庭執行職務。
中    華    民    國    95    年    11    月    30    日
                  刑事第八庭    審判長法  官  李炫德
                                      法  官  陳志銘
                                      法  官  蔡國卿
以上正本證明與原本無異。
不得上訴。
中    華    民    國    95    年    11    月    30    日
                                      書記官  顏惠華


司法院資訊處製作；財團法人民間司法改革基金會備份。
